臺灣板橋地方法院民事判決　　　　　　　 96年度訴字第956號
原　　　告　創新公寓大廈管理維護股份有限公司
法定代理人　乙○○
原　　　告　海天保全股份有限公司
法定代理人　丁○○
原　　　告　甲○○
共　　　同
訴訟代理人　岳　珍律師
被　　　告　丙○○
訴訟代理人　侯雪芬律師
上列當事人間請求侵權行為損害賠償等事件，經本院於民國96年
9月20日言詞辯論終結，判決如下：
    主  文
原告之訴及假執行之聲請均駁回。
訴訟費用由原告負擔。
    事實及理由
一、原告主張：
（一）原告創新公寓大廈管理維護股份有限公司（下稱創新公司
      ）於民國94年12月31日向訴外人郭耀文、郭信德承租坐落
      臺北縣中和市○○路（87號及89巷1 、3 、5 、7 號地下
      二層、地下三層）美國華城社區地下停車場平面車位11位
      、機械車位121 位，合計承租132 車位。原告海天保全股
      份有限公司（下稱海天公司）係原告創新公司之關係企業
      ，為管理該132 位停車位之清潔、維護、管理等業務，原
      告創新公司與海天公司共同署名通知住戶繳納95年1 月至
      3 月之管理費。被告明知其並非美國華城社區之區分所有
      權人，竟擔任該社區94年度管理委員會主任委員，並於94
      年12月17日假冒美國華城社區管理委員會名義張貼通告，
      內容略謂：「主旨：提防不明人士企圖詐騙社區住戶繳交
      停車場管理費事宜。說明：近日，發現自稱『海天保全股
      份有限公司』不明人士私自散發要求社區車位住戶繳交1
      月至3 月份管理停車費用之廣告單，由於該廣告單上面並
      未有管理委員會用印，且管理委員會也從未與該公司接洽
      任何地下室停車場之相關業務。此舉明顯為時下流行詐騙
      手法，為顧及社區住戶權益，避免社區住戶受騙上當，請
      住戶先暫停繳納，等待管理委員會通知。」等語，毀損原
      告之信用、名譽，顯違反公寓大廈管理條例第25條第2 項
      、第37條及刑法第310 條之規定，核屬違反保護他人之法
      律。且被告復於94年12月24日冒用美國華城社區管理委員
      會名義張貼公告，鼓吹住戶拒向原告繳交清潔管理費，而
      向管理委員會繳納，致原告無法如期收取停車為清潔維護
      管理費，而受有損害。查原告自95年1 月1 日起至96年12
      月31日止，原可向該棟B2及B3自有停車位收取每位每月
      500 元之清潔維護管理費，因被告誣指原告施詐騙手法、
      違法、違規，並要求住戶向管理委員會繳納，致原告無法
      收取上述費費，計受有損害90萬8,511 元，爰依民法第
      184 條第2 項規定請求被告損害該賠償。
（二）被告假借美國華城社區管理委員會名義，公告「不明人士
      企圖詐騙社區住戶繳交停車場管理費」、「自稱『海天保
      全股份有限公司』不明人士」、「此舉明顯為時下流行詐
      騙手法」、「不容車位所有權人或業主私自授受簽訂任何
      契約，此為違法、違規行為」云云，致住戶信以為真，且
      美國華城社區住戶均知悉被告所指於不明人士即為原告甲
      ○○，故被告上開行為對原告海天公司及甲○○名譽均造
      成損害，原告甲○○爰依民法第184 條、第195 條規定請
      求被告賠償精神慰撫金30萬元；原告海天公司、甲○○另
      依上開規定請求被告刊登如附表所載道歉啟示，以回復原
      告之名譽。
（三）聲明：(一)被告應給付原告創新公司或海天公司90萬8,511
      元及自起訴狀繕本送達翌日起至清償日止，按年息百分之
      5 計算之利息。(二)被告應給付原告甲○○30萬元，及自起
      訴狀繕本送達翌日起至清償日止，按年息百分之5 計算之
      利息。(三)被告應於本件判決確定之日起算，於臺北縣中和
      市○○路87號1 樓美國華城社區佈告欄刊登如附表所載之
      道歉啟示30日。(四)第1 、2 項聲明原告願供擔保請准宣告
      假執行。
二、被告抗辯：
（一）美國華城社區於民國94年前長達7 、8 年之時間均未成立
      管理委員會，因此該社區地下停車場之管理，係由當時擁
      有多數車位之地主委託訴外人俊元企業有限公司（下稱俊
      元公司）管理。94年間美國華城社區依法成立管理委員會
      ，並由被告擔任主任委員，94年度管理委員會及區分所有
      權人會議決議將社區地下停車場收回自行管理，因而希望
      俊元公司於94年底撤出社區地下停車場。94年12月間，被
      告海天公司於未告知社區管委會之情況下，在社區地下停
      車場所有車輛上張貼公告，要求車主應向原告海天公司繳
      交停車管理費，管委會突聞上開情事，甚感震驚，擔心社
      區成員受騙，被告始基於保護社區利益，發出原證7 之通
      告。原證7 號通告並未提及原告創新公司，而所提及之原
      告海天公司並非原證1 號地下停車場租約之當事人，本無
      任何權源，且原證1 號租約簽約時間時94年12月31日，管
      委會於94年12月17日發原證7 號通知時，原告當然無權收
      取任何費用。且原告創新供公司依原證1 租約可收取之款
      項，僅限於郭耀文、郭信德2 人所有停車位之租金，並無
      向其他住戶收取任何款項之權利，亦無收取停車管理費之
      權限，原告發函要求住戶繳交停車管理費，自屬違法，管
      委會發原證7 號通告，應為合法，原證7 號通告並未侵害
      原告任何權利。且容認原告得收取管理費，原告自可依法
      對積欠管理費之人提起訴訟，原證7 號通告對原告收取管
      理費之權利並無任何影響，原告以伊未收取之管理費數額
      作為損害賠償計算之基礎，自非可採。
（二）且查原證7 號通告並未提及原告甲○○名稱，任何人均無
      從由該通告內容得出所謂「自稱『海天保全股份有限公司
      』不明人士」即為原告甲○○，且原告甲○○迄今未舉證
      證明其為原告創新公司或海天公司之代表人或代理人，原
      告甲○○自無任何權利受損。原告請求被告賠償損害及回
      復名譽，自無理由，並聲明：原告之訴及假執行之聲請均
      駁回。
三、法院之判斷：
（一）按當事人主張有利於己之事實者，就其事實有舉證之責任
      ，民事訴訟法第277 前段定有明文。本件原告主張被告不
      具美國華城社區區分所有權人身分，竟擔任社區管理委員
      會主任委員，假借美國華城社區管理委員會名義，公告「
      不明人士企圖詐騙社區住戶繳交停車場管理費」、「自稱
      『海天保全股份有限公司』不明人士」、「此舉明顯為時
      下流行詐騙手法」、「不容車位所有權人或業主私自授受
      簽訂任何契約，此為違法、違規行為」云云，致住戶信以
      為真，違反保護他人之法律，侵害原告之信用及名譽，為
      此請求被告賠償損害及回復名譽等語，被告對於張貼上開
      公告之事實並不爭執，惟否認有何侵害原告權利之不法情
      事，並以前揭情詞置辯，則原告就其主張被告有侵害其權
      利之故意及不法之情事，即應負證明之責任。
（二）按公寓大廈管理條例第25條第2 項規定：「區分所有權人
      會議除第28條規定外，由具區分所有權人身份之管理負責
      人、管理委員會主任委員或管理委員為召集人；管理負責
      人、管理委員會主任委員或管理委員喪失區分所有權人資
      格日起，視同解任。無管理負責人或管理委員會，或無區
      分所有權人擔任管理負責人、主任委員或管理委員時，由
      區分所有權人互推一人為召集人；召集人任期依區分所有
      權人會議或依規約規定，任期一至二年，連選得連任一次
      。但區分所有權人會議或規約未規定者，任期一年，連選
      得連任一次。」乃關於區分所有權人會議召集權人之規定
      ，又同法第37條規定：「管理委員會會議決議之內容不得
      違反本條例、規約或區分所有權人會議決議。」乃關於管
      理委員會會議決議內容之消極限制規定；均非屬為保護特
      定或不特定之個人所訂定之法律，是區分所有權人會議之
      召集人如有違反上開第25條第2 條規定之情事，或管理委
      員會會議決議之內容容有違反上開第37條規定之情事，亦
      屬區分所有權人會議及管理委員會會議決議有無無效或得
      撤銷事由之問題，區分所有人或其他第三人，尚無從據以
      主張區分所有權人會議之召集人或管理委員會之主任委員
      有何違反保護他人法律之情事，而依侵權行為請求損害賠
      償之餘地。原告主張被告不具美國華城社區區分所有人身
      分，竟擔任社區管理委員會主任委員，違反上開公寓大廈
      管理條例第25條第2 項及第37條規定云云，不論其主張是
      否屬實，原告據此主張被告違反保護他人之法律，依民法
      第184 條第2 項規定請求被告負損害賠償責任，依上開說
      明，自屬無理由。
（三）原告又主張被告張貼上開公告侵害原告之信用、名譽云云
      ，惟查：
   １、上開公告內容並無隻字片語提及原告創新公司，有原告
       提出之公告影本附卷可憑（卷23頁），故原告創新公司
       主張該公告侵害其信用、名譽云云，自非可採。
   ２、又上開公告內容雖載有「提防不明人士企圖詐騙社區住
       戶」、「發現自稱『海天保全股份有限公司』不明人士
       」、「此舉明顯為時下流行詐騙手法」、「此為違法、
       違規行為」等語，惟按公寓大廈共用部分、約定共用部
       分之修繕、管理、維護，由管理負責人或管理委員會為
       之。其費用由公共基金支付或由區分所有權人按其共有
       之應有部分比例分擔之；公共基金應設專戶儲存，並由
       管理負責人或管理委員會負責管理，公寓大廈管理條例
       第10條第2 項前段、第18條第2 項前段分別定有明文，
       是公寓大廈共用部分、約定共用部分之管理費之收取，
       依法應由管理負責人或管理委員會為之甚明。原告海天
       公司及創新公司於94年12月中公告通知美國華城社區住
       戶向其繳交車位管理費，顯與上開規定有違，原告創新
       公司、海天公司並未舉證證明其何以有向住戶收取停車
       場管理費之正當權源，其主張因被告之上開公告受有無
       法收取95年及96年停車位清潔維護管理費之損害90萬
       8,511 元，並請求被告賠償云云，自屬無據。
 　３、且查依原告提出之停車場租賃契約所載，原告海天公司
       並非地下停車場之承租人，何以原告上開公告並列海天
       公司名義？原告主張創新公司與海天公司乃關係企業云
       云，遑論原告並未舉證以實其說，縱認屬實，一般第三
       人如何知悉？且原告創新公司承租地下停車場之租賃契
       約乃債權契約，不具公示性，一般第三人無從知悉其內
       容如何？效力如何？是否真正？上開以原告創新公司及
       海天公司名義出具之通知是否為真正？一般第三人之美
       國華城社區住戶亦無從查明知悉。原告未與美國華城社
       區管理委員會充分溝通，並提出相關權利證明文件，即
       逕以創新公司及海天公司名義公告通知住戶向其繳交管
       理費及租金；管理委員會基於保護住戶權益之立場，通
       告住戶暫停繳納，等待管理委員會通知，實難謂有何侵
       害原告海天公司信用、名譽之故意可言。且上開公告係
       以管理委員會之名義為之，並蓋有管理委員會公告章，
       公告內容係經管理委員會同意等情，有原告提出之公告
       影本在卷可稽（卷23頁），並據證人即94時亦任職社區
       管理委員會委員之戊○○到庭證述甚明（卷88頁筆錄）
       ，原告主張被告假借美國華城社區管理委員會名義為上
       開公告云云，自無足採。又被告於上開公告指稱「此為
       違法、違規行為」等語，雖有否定意函，然「違法」、
       「違規」乃屬法律評價，尚難謂有何侵害他人名譽之可
       言。
四、綜上所述，原告主張被告上開公告違反保護他人之法律，侵
    害其信用、名譽，並無可採，原告依民法第184 條、第195
    條規定請求被告賠償所受損害及回復名譽，均無理由，應予
    駁回。原告假執行之聲請，因訴之駁回而失所附麗，應併予
    駁回。
五、本件事證已臻明確，兩造其餘主張陳述及所提之證據，均毋
    庸再予審酌，附此敘明。
六、訴訟費用負擔之依據：依民事訴訟法第78條、第85條第1 項
    規定。
中　　華　　民　　國　　96　　年　　10　　月　　11　　日
                  民事第三庭    法　官　許月珍
以上正本係照原本作成
如對本判決上訴，須於判決送達後20日內向本院提出上訴狀
中　　華　　民　　國　　96　　年　　10　　月　　12　　日
                                書記官　劉昌明
